臺灣高雄地方法院刑事裁定
111年度毒聲字第719號
聲  請  人  臺灣高雄地方檢察署檢察官
被      告  李其璋



上列被告因違反毒品危害防制條例案件，經檢察官聲請送觀察、
勒戒（111年度毒偵字第1601號），本院裁定如下：
    主  文
李其璋施用第二級毒品，令入勒戒處所觀察、勒戒，其期間不得
逾貳月。
    理  由
一、聲請意旨如附件聲請書所載。
二、按犯毒品危害防制條例第10條之罪者，檢察官應聲請法院裁
    定，令被告入勒戒處所觀察、勒戒，其期間不得逾2月；依
    前項規定為觀察、勒戒或強制戒治執行完畢釋放後，3年後
    再犯第10條之罪者，適用本條前2項之規定，毒品危害防制
    條例第20條第1項、第3項分別定有明文。而上開所謂「3年
    後再犯」，只要本次再犯距最近1次觀察、勒戒或強制戒治
    執行完畢釋放，已逾3年者，即該當之，不因其間有無犯第1
    0條之罪經起訴、判刑或執行而受影響（最高法院刑事大法
    庭109年度台上大字第3826號裁定意旨參照）。
三、又依毒品檢驗學上之常規，尿液中含毒品成分反應所使用之
    檢驗方法，對於受檢驗者是否確有施用毒品行為之判斷，在
    檢驗學常規上恆有絕對之影響。其以酵素免疫分析或薄層定
    性分析等方式為初步篩檢者，因具有相當程度偽陽性之可能
    ，如另以氣（液）相層析、質譜分析等較具公信力之儀器為
    交叉確認，因出現偽陽性反應之機率極低，核足據為對涉嫌
    人不利之認定。再者，依據西元2018年美國FDA網站公布尿
    液中於施用甲基安非他命與安非他命可檢出之時限為2至3天
    ，有行政院衛生福利部食品藥物管理署民國108年1月21日FD
    A管字第1089001267號函在卷參照，均先予敘明。
四、經查：
㈠、被告李其璋於111年3月4日21時18分許為警採集之尿液，經正
    修科技大學超微量研究科技中心先以酵素免疫分析法為初步
    檢驗，再以液相層析串聯式質譜法確認檢驗結果，確呈甲基
    安非他命陽性反應，其中安非他命檢出濃度為381ng/ml，甲
    基安非他命檢出濃度為777ng/ml等情，有該研究科技中心11
    1年4月6日尿液檢驗報告（原始編號：C111033號）、高雄市
    政府警察局左營分局查獲毒品案尿液採證代碼對照表（尿液
    代碼：C111033號）、鑑定許可書等件在卷可憑。依前揭說
    明，本件即可排除偽陽性反應產生之可能。而依上開尿液檢
    驗結果顯示，被告尿液中所呈現之安非他命、甲基安非他命
    濃度，明顯超過濫用藥物尿液檢驗作業準則第18條規定之甲
    基安非他命陽性判定標準即「甲基安非他命500ng/ml，且其
    代謝物安非他命之濃度在100ng/ml以上」，足認被告確有於
    上開採尿時回溯72小時內某時（不含公權力拘束期間），在
    不詳地點，以不詳方式，施用甲基安非他命無訛。被告供稱
    ：最後一次是採尿的前一個禮拜施用云云，與檢驗出甲基安
    非他命陽性反應之結果，並不相符，不足採信。準此，被告
    於前揭時間施用甲基安非他命之犯行，洵堪認定。
㈡、又被告前因施用毒品案件，經法院裁定送觀察、勒戒後，認
    無繼續施用毒品傾向，於105年1月11日執行完畢釋放出所，
    並經臺灣高雄地方檢察署檢察官以104年度毒偵字第3883號
    、第5245號不起訴處分確定，迄今並無再為觀察、勒戒或強
    制戒治處遇之紀錄，有臺灣高等法院被告前案紀錄表在卷可
    稽。本件係被告於前開觀察、勒戒執行完畢釋放3年後所為
    ，依前揭說明，縱被告其間因犯施用毒品罪經起訴、判刑或
    執行，仍應依毒品危害防制條例第20條第3 項規定，再予適
    用觀察、勒戒之機會。
㈢、至於被告於110年7月27日20時許之施用毒品案件，經臺灣橋
    頭地方檢察署檢察官以110年度毒偵字第1900號為附命完成
    戒癮治療之緩起訴處分確定（下稱前案），緩起訴期間自11
    1年1月11日起至112年1月10日止，惟被告自111年4月起未依
    指定時間參加醫療療程即心理治療達3次，已被治療醫院退
    案而未完成戒癮治療，再經同署檢察官於以111年度撤緩字
    第198號撤銷緩起訴處分等情，有緩起訴處分書、撤銷緩起
    訴處分書及臺灣高等法院被告前案紀錄表等件在卷可參。然
    「緩起訴處分之戒癮治療」與「觀察、勒戒或強制戒治」之
    處遇，因法律規定之程序、效果均不相同，已無法等同視之
    ，即被告初犯（或觀察、勒戒、強制戒治執行完畢釋放3 年
    後再犯）施用毒品，經為命戒癮治療之緩起訴處分，若遭撤
    銷，檢察官針對該次撤銷緩起訴之施用毒品犯行，或者戒癮
    治療履行完畢，檢察官針對之後施用毒品犯行，均仍應依前
    揭毒品危害防制條例第20條或第23條之規定處理，亦可以再
    為緩起訴，然不得逕行起訴（最高法院110 年度台非字第98
    號判決、110 年度台上字第2096號判決意旨參照）。是被告
    所受之前揭緩起訴處分既遭撤銷，無任何等同受有「觀察、
    勒戒或強制戒治執行」之效果，檢察官對於本次施用毒品犯
    行，再為聲請觀察、勒戒，亦為適法，附此說明。
㈣、本件聲請書載明被告於前案緩起訴期間再為本次施用毒品行
    為，足見其意志不堅，不宜再為命戒癮治療之緩起訴處分（
    如附件）。而依卷證資料所示，被告於前述觀察、勒戒執行
    完畢釋放後，仍多次因施用毒品，經法院判處罪刑確定並執
    行完畢，有前案紀錄表存卷供參，可見被告屢犯施用毒品犯
    行，已入監執行，仍未能矯正惡習，且又於前案緩起訴期間
    再犯本件施用毒品犯行，益徵其無戒絕毒癮之意志及自律，
    此次若僅以寬鬆之社區性戒癮治療，已難期待其能完全戒絕
    毒癮。是檢察官向本院聲請令被告入勒戒處所觀察、勒戒，
    以監禁式之治療方式，求短時間內隔絕被告之毒品來源，務
    使其專心戒除毒癮，核屬其裁量權之適法行使，形式上亦無
    裁量恣意或濫用之情，於法有據。
五、綜上所述，本件聲請為有理由，應予准許，依毒品危害防制
    條例第20條第3項、第1項，裁定如主文。　　　　　　
中　　華　　民　　國　　111 　年　　11　　月　　7 　　日
                  刑事第三庭  法　官  林青怡
【附件】聲請書乙份
以上正本證明與原本無異。
如不服本裁定應於送達後5日內向本院提出抗告狀。
中　　華　　民　　國　　111 　年　　11　　月　　 7　　日
                              書記官  李欣妍